【裁判字號】    96,醫,4
【裁判日期】    970811
【裁判案由】    損害賠償
【裁判全文】
臺灣臺北地方法院民事判決                 96年度醫字第4號
原      告  甲○○
            戊○○
共      同
訴訟代理人  張敏雄律師
被      告  財團法人天主教耕莘醫院
法定代理人  己○○
訴訟代理人  張仁興律師
複  代理人  蔡宜真律師
被      告  乙○○
訴訟代理人  胡致中律師
            余鐘柳律師
            陳殷朔律師
被      告  丁○○
訴訟代理人  梁穗昌律師
複  代理人  李夏菁律師
上列當事人間請求損害賠償事件，本院於97年7 月14日言詞辯論
終結，判決如下：
    主      文
原告之訴及假執行之聲請均駁回。
訴訟費用由原告各負擔二分之一。
    事實及理由
一、原告主張：
(一)、其子于子翔於民國94年1 月9 日傍晚因身體不適發生嘔吐、
    發燒、頭痛併意識不清，於晚間8 時40分許送至被告財團法
    人天主教耕莘醫院（下稱耕莘醫院）急診部求診，原告向被
    告即耕莘醫院急診部值班醫師乙○○說明症狀並告知曾罹患
    腦膜炎病史，惟乙○○僅以聽筒按聽于子翔腹部，即率予認
    定為急性胃炎，經原告告知于子翔脖子僵硬無法低頭可能為
    罹患腦膜炎後，乙○○始抽血檢驗，報告顯示于子翔白血球
    指數高達25000 （正常值為4000至10000） 同時呈現持續嘔
    吐、發燒、頭痛並意識不清症狀，顯非單純急性胃炎，惟乙○○疏未進一步採取腰椎穿刺檢查，以排除或確認是否罹患
    腦膜炎之可能，仍認定為急性胃炎施予點滴，顯有過失。
(二)、嗣于子翔於當晚11時許辦妥住院住進病房後，原告復向被告
    即主治醫師丁○○治告知于子翔前曾罹患腦膜炎病史，並詢
    問何以經注射點滴後仍未見好轉且意識不清，丁○○置之不
    理，僅答稱係電解質失調睡一覺就好，未採取腰椎穿刺檢查
    及持續觸診，以排除或確認是否罹患腦膜炎之可能，旋即離
    開病房後整夜不加聞問，顯有過失，嗣94年1 月10日清晨6
    時許，于子翔病情急遽惡化，發生大小便失禁及吐血現象，
    丁○○雖有開立醫囑單指示進行腰椎穿刺檢查，並先行給予
    第三代孢子類抗生素治療腦膜炎，惟其實際上並未執行上開
    醫療行為，迄至原告當日上午8 時許將于子翔轉診至財團法
    人新光吳火獅紀念醫院（下稱新光醫院）前，始終未採取必
    要之醫療措施，放任病情惡化，于子翔後經新光醫院診斷為
    細菌性腦膜炎並即送加護病房，惟因延誤治療腦膜炎黃金時
    間，使于子翔病情急轉直下，瞳孔放大無反應、尿崩、昏迷
    指數僅為3 ，僅靠呼吸器維持呼吸，呈植物人狀態，終至94
    年5 月26日因細菌性腦膜炎引發之肺炎合併呼吸衰竭、敗血
    症合併休克、急性腎衰竭而死亡。
(三)、乙○○、丁○○本應依醫師法之保護他人法律，需採取腰椎
    穿刺檢查或持續觸診，以排除或確認于子翔是否罹患腦膜炎
    之可能，然均未注意採行適當措施，率予認定為急性胃炎，
    致病情漸趨惡化喪失搶救黃金時間終導致死亡，顯有過失，
    依民法第184 條第1 項及第2 項、第185 條之規定，連帶負
    侵權行為責任，耕莘醫院為其等之僱用人，應依民法第188
    條規定連帶負責，又原告就于子翔之病症，與耕莘醫院成立
    醫療契約，而乙○○、丁○○係耕莘醫院之使用人，耕莘醫
    院應就乙○○、丁○○履行契約之故意或過失，依民法第22
    7 條及277 條之1 債務不履行之規定負損害賠償責任。原告
    因于子翔死亡，分別支出耕莘醫院醫療費用4,145 元，新光
    醫院33,933元，共計38,078元，原告各得請求19,039元，另
    于子翔於94年1 月10日至94年5 月26日止均由原告看護，原
    告受有看護之損失為146,640 元，原告各得請求73,305元，
    原告另支出殯葬費用502,250 元，原告各得請求251,125 元
    ，再原告喪失勞動能力後需受扶養，則原告甲○○得請求之
    扶養費用經計算為862,354 元，原告戊○○得請求之扶養費
    用經計算為973,685 元，原告驟失愛子，精神上受有極大之
    損害，故請求被告各給付原告250 萬元之慰撫金，為此提起
    本件訴訟，並聲明：1.被告應連帶給付原告甲○○3,705,82
    3 元（計算式：19,039+73,305+251,125+862,354+2,500,00
    0 ＝3,705,823） ，及自起訴狀繕本送達之翌日起至清償日
    止，按年息5 ％計算之利息。2.被告應連帶給付原告戊○○
    3,817,154 元（計算式：19,039+73,305+251,125+973,685+
    2,500,000 ＝3,817,154） ，及自起訴狀繕本送達之翌日起
    至清償日止，按年息5 ％計算之利息。3.願供擔保請准宣告
    假執行。
二、被告則以下列等語資為抗辯，並均聲明：(一)原告之訴及假執
    行之聲請均駁回。(二)如受不利益判決，願供擔保請求免予宣
    告假執行。
(一)、被告乙○○部分：伊係耕莘醫院住院醫師，於94年1 月9 日
    晚上8 時47分許在急診部值班時，原告偕同其子于子翔就診
    ，主訴午飯後開始發燒、頭痛、嘔吐、身體虛弱，經伊檢視
    于子翔後認為其意識清楚、頸部柔軟、喉嚨紅腫、肺部清楚
    、腹部柔軟、體溫40.2℃，初步診斷為上呼吸道感染及急性
    胃炎，囑護士從肛門給予退燒栓劑，抽血及靜脈點滴臺大二
    號，並加止吐劑等緊急治療，再依晚上9 時11分抽血報告內
    容，于子翔靜脈血液氣體分析HCO3- 稍低，生化檢查結果顯
    示發燒指數1.045mg/dl，被告治療及診斷並無不當，被告續
    向原告解釋于子翔目前症狀白血球偏高，有疑似感染，建議
    需要住院檢查確定病因，原告始陳述過去因腦膜炎住新光醫
    院，故本欲轉至新光醫院辦理住院，惟至晚間10時10分又要
    求住院，嗣於10時50分辦妥住院手續，11時10分離開急診部
    轉入兒科病房住院，于子翔在急診部僅約二小時，被告就于
    子翔症狀，依院內醫療常規作上述急診處理，即在真正病因
    未進一步檢查確定以前，不能率予處方給藥，也是對病童應
    有之保護，原告指責被告在急診部僅給退燒劑點滴、驗血之
    處置，不另開方給藥為有過失云云，自非可採。再被告當時
    觸摸于子翔頸部柔軟並無僵硬，意識清楚並無昏迷現象，于
    子翔頭痛、嘔吐、發燒係許多疾病之症狀，無法據以診斷為
    細菌性腦膜炎，除就上開症狀加以治療外，已建議住院確定
    病因後再對症處方，被告已善盡值班急診醫師職責，並無過
    失，原告主張被告未能診斷出罹患腦膜炎云云，自非可採。
(二)、被告丁○○部分：于子翔住院由伊進行診治，當時並無頸部
    僵硬、意識不清及KERNIG氏徵等腦膜炎特徵症狀，僅有發燒
    、頭痛、嘔吐等一般非特徵性症狀，初步診斷為呼吸道感染
    及胃炎症狀，惟因于子翔有腦膜炎病史，伊一方面針對呼吸
    道感染及胃炎加以治療，並針對其白血球數較高情況投以預
    防性抗生素，另一方面對家屬指明，住院時期將密切觀察其
    病情發展，若不幸惡化出現疑似腦膜炎之症狀，將進行確定
    腦膜炎所必要之檢驗並治療，被告此部分診斷治療及所採因
    應措施，符合醫療常規並無錯誤疏失。腦膜炎的典型特徵性
    症狀雖有發燒、意識不清、頸部僵硬症狀，如欲確定腦膜炎
    必須以腰椎穿刺等檢驗方法確認，惟腰椎穿刺屬侵入性檢查
    有其風險性，且應視患者的狀況而定，所以施治必須慎重且
    謹慎，應待臨床症狀有符合時方得施行。迄94年1 月10日6
    時20分許，于子翔出現嘔吐及大小便失禁之情形，經伊檢視
    後發現有頸部僵硬，懷疑有腦膜炎之可能，除連絡兒童加護
    病房留床外，並立即安排進行腦部電腦斷層及腰椎穿刺檢查
    ，因於確認腦壓正常才可進行腰椎穿刺檢查，又下達注射第
    三線抗生素之醫囑，且對家屬說明前揭措施，惟于子翔之母
    即原告戊○○拒絕同意檢查，並表示要等父親即原告甲○○
    前來再決定，甲○○來院後即表示要轉院，亦未同意被告進
    行電腦斷層及腰椎穿刺檢查，旋即要求轉診至新光醫院，又
    被告雖有下達注射第三線抗生素之醫囑，惟當日早上6 時才
    施打過第一代抗生素，且需待進行腰椎穿刺檢查採樣為細菌
    培養後，才宜施打第三線抗生素，以確保培養數據，因上述
    原因，被告根本無從進行檢驗及其後治療行為，並無原告所
    謂疏不置理之過失可言。另于子翔轉診至新光醫院後，雖懷
    疑係腦膜炎，其亦需先檢驗後才下醫囑，並且經過四個多鐘
    頭後才注射第一劑抗生素，足見被告懷疑于子翔感染腦膜炎
    後所下醫囑及進行檢驗係正確而必要，即使接手之新光醫院
    亦採取相同診療措施，故被告無任何過失。
(三)、被告耕莘醫院部分：于子翔於94年1 月9 日晚上8 點47分進
    入該院急診室，當時僅有發燒、痛苦、嘔吐等情況，經乙○○進行身體觸診，初步診斷罹患上呼吸道感染和急性胃炎，
    惟因原告表示有腦膜炎病史，乙○○遂建議住院檢查，其醫
    療行為並無不當，亦無違反診斷義務情事。于子翔住院後由
    丁○○進行治療，當日丁○○予以留院避免緊急事故發生，
    且於病情產生變化時，經值班護士通知後旋即到場診治，原
    告要求病患於病情穩定時，醫生亦應隨時於病房內照顧病患
    ，與一般醫療實務運作並不相符，又因腰椎穿刺檢查需家屬
    同意，原告遲未簽署手術同意書，並非丁○○拖延檢查，再
    者，未確定是何種細菌引發腦膜炎前，若任意給予抗生素將
    影響細菌培養陽性率，不宜逕自給予抗生素，故丁○○之醫
    療行為已盡善良管理人注意義務，並無故意過失。嗣94年1
    月10日清晨，原告堅持轉至新光醫院，被告醫院護理人員依
    程序協助辦理，被告醫院受僱人乙○○及丁○○均已依醫療
    常規及醫療法規為診治，並符合債之本旨為給付，自不構成
    侵權行為或債務不履行，被告醫院自無須負擔僱用人責任或
    債務不履行損害賠償責任。
三、兩造不爭執之事實：
(一)、原告之子于子翔於94年1 月9 日晚間8 時40分許至耕莘醫院
    急診部求診，經乙○○初步診斷為上呼吸道感染及急性胃炎
    ，並囑護士從肛門給予退燒栓劑及靜脈點滴臺大二號，加上
    止吐劑等緊急治療，並予以抽血檢驗，期間原告告知于子翔
    罹患有腦膜炎病史，血液檢查後乙○○向原告解釋于子翔目
    前白血球偏高，有疑似感染，建議需要住院檢查確定病因。
(二)、于子翔於94年1 月9 日晚間11時15分由急診室轉入小兒病房
    ，由丁○○負責治療，經其初步診斷為急性胃炎、上呼吸道
    感染及過敏性鼻炎，病程進展到94年1 月10日上午6 時20分
    ，于子翔開始有連續嘔吐，嘔吐物呈咖啡色，意識紊亂及大
    小便失禁之情形，經丁○○診治後發覺頸部有些僵硬，而於
    醫囑單記載進行腦部電腦斷層、腰椎穿刺檢查及施予抗生素
    治療，惟原告表示欲將于子翔轉診新光醫院，故未為上開檢
    查，嗣于子翔94年1 月10日上午8 時離開耕莘醫院轉至新光
    醫院治療。
(三)、于子翔轉至新光醫院後，終至94年5 月26日因肺炎合併呼吸
    衰竭、敗血症合併休克、急性腎衰竭、細菌性腦膜炎死亡。
四、兩造之陳述及爭點：原告主張當乙○○及丁○○初次檢視于
    子翔時，已告知其曾罹患腦膜炎之病史，詎其等仍未採取腰
    椎穿刺檢查，以排除或確認于子翔本次是否罹患腦膜炎之可
    能，即逕予認定為急性胃炎僅施予點滴治療，延誤腦膜炎病
    情而導致死亡，顯有過失。另乙○○於急診時僅施予點滴治
    療未予給藥，亦有過失。又丁○○於于子翔病情變化送入加
    護病房時，並未告知原告其懷疑有腦膜炎之病情，以及有開
    立腰椎穿刺檢驗，給予治療腦膜炎第三代孢子類抗生素之醫
    囑單，且於原告轉診新光醫院前之留院期間，前揭醫囑單內
    容均未實行，任由于子翔病情惡化，違反醫師救治病患義務
    。再乙○○、丁○○為耕莘醫院之受僱人及使用人，耕莘醫
    院應就乙○○、丁○○履行契約之故意或過失負侵權行為及
    債務不履行損害賠償責任云云。惟均已為被告所否認，並以
    前揭情詞置辯。故本件之爭點為：
(一)、乙○○、丁○○依于子翔急診當時所呈現之病狀診斷其患有
    急性胃炎而施予治療，並未採取腰椎穿刺檢查或持續觸診等
    方式，以排除或確認罹患腦膜炎，是否有過失？
(二)、乙○○於急診時，僅對于子翔施以點滴，未予給藥，是否有
    過失？
(三)、丁○○於94年1 月10日上午6 時懷疑于子翔罹患腦膜炎轉送
    加護病房時，是否未告知原告相關之病情及處理措施而有過
    失？又丁○○於臆診于子翔罹患腦膜炎至其轉院前，未實行
    腰椎穿刺檢查及施予第三代孢子類抗生素治療，是否可歸責
    於丁○○？
(四)、耕莘醫院是否應對乙○○、丁○○之前開行為負債務不履行
    責任？
五、法院得心證之理由：
(一)、原告主張其子于子翔於94年1 月9 日晚間8 時40分許至耕莘
    醫院急診部求診，已有嘔吐、發燒、頭痛併意識不清之症狀
    ，原告於求診時已強調于子翔曾罹患有腦膜炎病史，惟乙○○及丁○○僅有初步檢查，即依急性胃炎之病症而施予治療
    ，並未採取腰椎穿刺檢查或持續觸診等方式，以排除或確認
    罹患腦膜炎，顯有過失云云。惟依耕莘醫院94年1 月9 日20
    時47分之急診護理評估紀錄所載，當時于子翔由其母即原告
    戊○○陪同，以步行之方式到院，意識清醒、眼睛可以自動
    睜開，言詞反應清晰，再依急診護理評估紀錄及急診病歷記
    錄表之記載，原告主訴為發燒、嘔吐、頭痛、身體虛弱，並
    無原告主張當時有意識不清或頸部僵硬之症狀等語，故以于
    子翔於當晚至耕莘醫院急診部求診時所主訴發燒、嘔吐、頭
    痛、身體虛弱等症狀，經乙○○檢視後，認為其意識清楚、
    頸部柔軟、喉嚨紅腫、肺音清楚、心跳速率規則無心雜音、
    腹部柔軟圓潤、腸音正常、四肢運動正常、體溫40.2℃，初
    步診斷為上呼吸道感染及急性胃炎，並下急診醫囑單指示施
    予點滴、退燒藥、止吐藥予以治療，再依耕莘醫院之護理紀
    錄單記載，于子翔於94年1 月9 日晚間11時15分由急診室轉
    入小兒科病房，94年1 月10日凌晨2 時于子翔已在病床休息
    ，體溫為37.8度，此時依住院醫囑單記載，丁○○於于子翔
    住院時給予病患每4 小時規則生命現象監測、禁食4 小時、
    靜脈點滴、口服腸胃藥及抗組織胺，同日凌晨0 時15分開立
    靜脈注射第二代頭孢子素之醫囑，初步診斷為急性胃炎、上
    呼吸道感染及過敏性鼻炎之症狀，此均有耕莘醫院急診及住
    院病歷在卷可稽，核其等根據對于子翔之檢查作出上呼吸道
    感染及急性胃炎診斷結果，並針對臨床上表現之症狀予以治
    療，係符合醫療行為之醫療常規。
(二)、原告雖主張於就診當時曾向乙○○及丁○○告知于子翔罹有
    腦膜炎病史，而其等疏未注意立即進行腰椎穿刺檢查，係有
    過失云云。按細菌性腦膜炎之臨床症狀包括發燒、頭痛、噁
    心嘔吐、頸部僵硬、意識改變、畏光及躁動，然臨床症狀變
    異性大且無特異性，因此，沒有單一症狀可做為診斷依據，
    且非所有細菌性腦膜炎之病人都會有頸部僵直現象，根據文
    獻報告，患有細菌性腦膜炎之孩童，約60至80％有此現象（
    參見卷附臺灣兒科醫學會之鑑定意見第1 頁），故腦膜炎病
    人雖有頸部僵硬、Bruzinski 氏徵或Kernig氏徵等腦膜刺激
    症狀，但病人沒有此現象時，也不能除去腦膜炎的可能性，
    確定診斷細菌性腦膜炎需靠腦脊髓液之細菌培養，且像腦膜
    炎此類危及性命的疾病，應儘早診斷並加以治療為宜，如何
    能在發病初期便能做正確的診斷，是每位臨床醫師所要面臨
    的問題。依耕莘醫院病歷記載，于子翔發作形態是先有像上
    呼吸道感染的症狀，如咽喉痛、發燒、頭痛等，然後才發生
    神智不清、頸部僵硬、昏睡等症狀，因此，當于子翔在前期
    症狀時，乙○○、丁○○根據于子翔發燒、嘔吐、頭痛及全
    身無力之主訴，理學檢查顯示喉嚨紅腫、頸部柔軟、呼吸音
    正常，治療措施包括靜脈點滴、退燒塞劑、靜脈注射止吐藥
    ，是基於病患主訴之病症，以及進行理學檢查、血球計數及
    生化檢查之結果，於不確定罹患細菌性腦膜炎之情形下，初
    步臆診于子翔為上呼吸道感染及胃炎，並施予相應藥物治療
    ，以穩定其生命徵象，並建議原告留院繼續觀察，視病症之
    進展決定是否需進一步進行腰椎穿刺檢查，堪信乙○○、丁○○已盡其注意義務而為積極之醫療行為，原告雖質疑就診
    時已告知于子翔罹有二次腦膜炎病史，但乙○○、丁○○並
    未立即進行腰椎穿刺檢查，以排除腦膜炎之可能，本院固然
    能夠理解及體會，但感染之臨床症狀表現多端，腰椎穿刺檢
    查亦非全無風險，有導致腦疝脫及死亡之可能，應有其必要
    手段性，依病歷及出院摘要資料之記載，乙○○、丁○○確
    有執行腦膜炎徵象檢查，並將其列入鑑別診斷之依據，而當
    時腦膜炎之徵象為陰性，故難以判定有進一步執行腰椎穿刺
    之必要，乙○○、丁○○之醫療行為，既已符合一般公認之
    醫療行為準則，並無診斷錯誤及違反行為義務之情事，本院
    無法以前揭事由苛求乙○○、丁○○，即不能逕以此認定其
    等有過失。
(三)、又關於醫療行為義務之產生，除須依被告進行醫療行為當時
    之具體情形衡量外，尚須考量緊急醫療行為之特殊性。蓋急
    診與一般門診有異，急診者應立即給予患者緊急適當之處理
    ，以拯救其生命、縮其病程，保留其肢體或維持其功能，而
    門診則係針對病患之病因進行詳細檢查並加以確認後，採取
    適當之醫療措施予以診治，故二者對於病患之醫療行為所著
    重之處置並不相同。前者係以穩定病患之生命徵象為首要，
    而後者則係以查明病患之病因為首要。于子翔當時因發燒、
    嘔吐、頭痛、身體虛弱至耕莘醫院急診部求診，經乙○○理
    學檢查顯示頸部柔軟、喉嚨紅腫、肺音清楚，初步診斷為上
    呼吸道感染及胃炎，並給予靜脈點滴、退燒塞劑及止吐藥等
    症狀治療，以穩定其生命徵象，依上開說明係符合緊急醫療
    行為之醫療常規，並無不當。
(四)、依醫療法第81條之規定，醫療機構診治病人時，應向病人或
    其法定代理人、配偶、親屬或關係人告知其病情、治療方針
    、處置、用藥、預後情形及可能之不良反應。據此，醫師即
    有說明義務。蓋在現行醫療體系下，以自願治療為原則，強
    制治療為例外，是故，病人接受何種醫療，自應由病人自己
    決定，並予以同意，且在病人為自己決定與同意之前，醫師
    應盡其說明義務，對病人及其家屬說明病人之病情及應接受
    何種醫療最為妥適，及其可能發生之危險（參見曾淑瑜著醫
    療過失與因果關係）。依于子翔於耕莘醫院之護理紀錄單記
    載：「於94年1 月9日 晚間11時15分由急診室轉入小兒科病
    房，94年1 月10日凌晨2 時已在病床休息，體溫為37.8度，
    94年1 月10日上午6 時20 分 開始有嘔吐情形，嘔吐物是咖
    啡色液體，且病患全身無力、嗜睡、叫不醒，通知醫師丁○○主任及確認生命跡象：37.4℃、120.26、BP：108/178 ，
    病患在床上大便，主任看過病患後，囑先給予胃藥Tagamet1
    60 mg 及向家屬解釋待轉兒童加護病房，94年1 月10日上午
    7 時10分Tagamet160mg藥已回，放入點滴中，病患現臥床休
    息，家屬表示待病患爸爸來院，再做決定是否轉兒童加護病
    房，7 時30分病患父親已到院並決定自動轉院至新光醫院治
    療，通知丁○○醫師前來開立病摘，協助辦理自動轉院手續
    並連絡救護車送至新光醫院，8 時0 分病患已自動轉院由救
    護車送至新光醫院。」等語，由上述之內容，可知于子翔之
    病程在94年1 月10日上午6 時20分開始有變化，復參以同時
    丁○○於94年1 月10日所為之醫囑單記載內容：0 時15分每
    六小時給予第二代頭孢子類抗生素每次800 毫克，並進行抗
    生素敏感測試之記載，6 時45分緊急會診小兒神經科、小兒
    腸胃科，安排腰椎穿刺檢查、腦部電腦斷層及腦波檢查、腦
    脊髓液常規檢查，每六小時給予靜脈注射廣效青黴素及第三
    代頭孢子類抗生素1.6 公克、每一小時評估昏迷指數，每六
    小時給予靜脈注射H2阻斷劑160 毫克等情，可知丁○○於94
    年1 月10日6 時30分發現于子翔有疑似腦膜炎症狀時，已為
    相應之醫囑記載，並非毫無作為，惟丁○○是否將前揭病情
    及治療方針、處置告知原告，應為判斷其是否有過失之依據
    ，關於這部分原告與丁○○各執一詞，惟本院參酌耕莘醫院
    護士即證人丙○○於臺灣臺北地方法院檢察署96年度偵續字
    第503 號乙○○、丁○○業務過失致死案件中結證稱：「我
    通知被告丁○○，被害人（指于子翔）有嘔吐情形，被告丁○○很快即到場，被告丁○○有交代要轉加護病房及作檢查
    ，我有聽到被告丁○○向于子翔之母親說要轉到加護病房，
    後續我就沒在場，因為我去安排轉加護病房的事宜；我只知
    道後來于子翔的母親說要聯絡于子翔的父親，並沒有表示有
    要轉到加護病房的意思。」等語（參見附卷檢察官不起訴處
    分書），復參酌前揭丁○○醫囑單之內容，足認丁○○經通
    知于子翔有嘔吐等狀況時，旋即到場診斷，並要求護理人員
    丙○○辦理于子翔轉入加護病房並為相關檢驗，且同時通知
    在場原告戊○○此事，而原告主張丁○○於94年1 月10日上
    午懷疑于子翔罹患腦膜炎轉送加護病房時，並未告知原告相
    關之病情及處理措施而有過失等情，並不足採。嗣原告戊○○於7 時10分表示要等原告甲○○到院再作決定是否轉入兒
    童加護病房，而未即同意進行上開醫療行為，嗣於7 時30分
    原告甲○○到達耕莘醫院表示決定轉院至新光醫院，則耕莘
    醫院護士遂協助進行辦理轉院手續，而未執行上開醫囑單所
    載之醫療行為等情，有前揭護理紀錄單在卷為憑，並為兩造
    到庭所不爭執，由上開情形觀之，依于子翔當時生命現象尚
    稱穩定之情形下，尚難期待丁○○於未得原告同意下進行檢
    查以及轉入加護病房繼續治療，故於6 時30分至7 時30分時
    間內未執行醫囑單所載之醫療行為，實無法歸責於丁○○，
    原告此部分之主張並無理由。
(五)、乙○○、丁○○之醫療行為並無過失，已如前述，足認乙○○及丁○○均已依醫療常規及醫療法規為診治行為，則原告
    依民法第188 條第1 項規定主張耕莘醫院應連帶負損害賠償
    責任，為無理由。又乙○○、丁○○之醫療行為既無過失，
    則耕莘醫院履行醫療契約給付義務並無可歸責之事由存在，
    可認已依債之本旨提出給付，自不構成債務不履行，亦無須
    負債務不履行損害賠償責任。則原告主張耕莘醫院應依民法
    第224 條規定，就乙○○、丁○○之故意或過失行為負債務
    不履行損害賠償責任，即無理由。
六、綜上所述，原告主張被告應連帶依侵權行為連帶負損害賠償
    責任以及負不完全給付損害賠償責任云云，並無理由，被告
    所辯，應屬有據。故原告請求被告應連帶給付原告群福3,70
    5,823 元、原告戊○○3,817,154 元，以及均自起訴狀繕本
    送達之翌日起至清償日止，按年息5 ％計算之利息，並無理
    由，應予駁回。原告之訴既無理由，則其假執行之聲請亦失
    所附麗，併予駁回。
七、因本件事證已臻明確，兩造其餘主張陳述及所提之證據，均
    毋庸再予審酌，附此敘明。
八、訴訟費用負擔之依據：民事訴訟法第85條第2項。
中    華    民    國    97    年    8     月    11    日
                  民事第六庭    法  官  鄧德倩
以上正本係照原本作成
如對本判決上訴，須於判決送達後20日內向本院提出上訴狀
中    華    民    國    97    年    8     月    11    日
                                書記官  池東旭


司法院資訊處製作；財團法人民間司法改革基金會備份。
